臺灣雲林地方法院刑事判決　　　　　　　　93年度易字第91號
公　訴　人　臺灣雲林地方法院檢察署檢察官
被　　　告　戊○○
　　　　　　　　　　國民
　　　　　　乙○○　男　69歲.
　　　　　　　　　　國民
　　　　　　甲○○
　　　　　　　　　　國民
　　　　　　丙○○　男　50歲.
　　　　　　　　　　國民
上四人共同
選任辯護人　洪士凱律師
上列被告等因詐欺等案件，經檢察官提起公訴（92年度偵字第34
57號），本院判決如下：
    主  文
戊○○、乙○○、甲○○、丙○○均無罪。
    理  由
壹、公訴意旨略以：
    一被告戊○○明知其所有坐落雲林縣大埤鄉○○段1632之4
      、1632之5 、1632之6 地號（以下以地號簡稱之）土地，
      業於民國80年12月26經雲林縣政府公告區段徵收，在區段
      徵收完成前，依法不能申請建築，竟基於為自己不法所有
      意圖，故意不將上情告知欲購買上開土地以建築房屋之庚○○，致庚○○取得上開土地備註欄為空白（空白表示無
      特別限制，即可建築房屋）之使用分區證明書後陷於錯誤
      ，而於89年8 月30日以每坪新臺幣（下同）35,000元之建
      地價格向被告戊○○購買上開土地，總價款13,650,000元
      ，同年9 月18日付清，並完成所有權移轉登記。詎庚○○
      於同年10月17日向雲林縣政府請領建造執照時，遭雲林縣
      政府以上開土地以區段徵收方式開發，抵價地訂為40％，
      須待區段徵收抵價地完成後，方得申請建照而予以駁回。
      被告戊○○即於90年3 月8 日將其所有1632地號土地以贈
      與名義移轉登記予其配偶被告乙○○。
    二庚○○因上開土地不能建築，顯有通常效用之瑕疵，而向
      被告戊○○提起解除契約、返還土地買賣價款訴訟，經臺
      灣高等法院於91年12月24日判決庚○○勝訴確定。嗣後被
      告戊○○、乙○○、甲○○與丙○○四人明知乙○○與甲○○間並未存在任何債權，竟共同基於使公務員登載不實
      之犯意聯絡，由被告甲○○將來源不明之現金4,500,000
      元及被告丙○○大埤鄉農會帳戶1,500,000 元，總金額共
      6,000,000 元，存入及轉帳至被告甲○○大埤鄉農會帳戶
      ，再於92年1 月7 日將上開6,000,000 元轉帳至被告乙○○大埤鄉農會帳戶，製造被告甲○○與乙○○2 人間有金
      錢借貸之假象，並經被告乙○○於92年1 月6 日以其名下
      大埤段1632、1696地號土地，以被告甲○○借貸為由，設
      定6,000,000 元抵押權予被告甲○○，而使斗南地政事務
      所之公務員將前揭不實事項登載於依職掌製作之土地登記
      謄本及其他公文書，足以生損害於斗南地政事務所對地政
      管理之正確性。
    三公訴人因認被告戊○○涉犯刑法第339 條第1 項詐欺取財
      罪嫌；被告戊○○、乙○○、甲○○、丙○○涉犯刑法第
      214 條使公務員登載不實罪嫌。
貳、公訴人提出之證據：
    一被告甲○○於檢察官面前及本院民事庭93年度重訴字第2
      號請求塗銷所有權移轉登記等事件審理時之供述筆錄。
    二被告丙○○於檢察官面前及本院民事庭93年度重訴字第2
      號請求塗銷所有權移轉登記等事件審理時之供述筆錄。
    三被告乙○○於檢察官面前之供述筆錄。
    四被告戊○○於檢察官面前及本院民事庭93年度重訴字第2
      號請求塗銷所有權移轉登記等事件審理時之供述筆錄。
    五證人庚○○於本院審理時之具結證述。
    六證人辛○○於檢察官面前及本院民事庭93年度重訴字第2
      號請求塗銷所有權移轉登記等事件審理時之證述筆錄，及
      其於本院審理時之具結證述。
    七證人丁○○於檢察官面前之證述筆錄，及其於本院審理時
      之具結證述。
    八證人己○○於檢察官面前及本院民事庭93年度重訴字第2
      號請求塗銷所有權移轉登記等事件審理時之證述筆錄，及
      其於本院審理時之具結證述。
    九鑑定證人壬○○於本院審理時之具結證述。
    十雲林縣政府90年7月26日90府工都字第9000061365號函。
    十一大埤鄉公所85年6月3日區段徵收作業說明會議紀錄。
    十二大埤鄉公所89年8 月24日埤建都字第62號雲林縣都市計畫
      土地使用分區證明書。
    十三雲林縣政府90年1 月16日（90）府工建字第9000004329號
      函。
    十四華聲企業發展鑑定顧問公司90年7 月27日（90）嘉文字第
      10306號不動產鑑定報告書。
    十五被告甲○○89及90年所得明細表、扣繳憑單各1份。
    十六被告甲○○大埤鄉農會帳戶及大埤郵局帳戶往來明細各1
      份。
    十七87年12月19日被告丙○○與陳永田之土地買賣契約書1 份
      。
    十八被告丙○○大埤鄉農會帳戶及大埤郵局帳戶往來明細各1
      份。
    十九雲林縣大埤鄉○○段1632號土地登記謄本。
參、被告之辯解及辯護人之辯護意旨略以：
    一被告戊○○辯稱：
      (一)我不知道土地被區段徵收，也不知道土地在區段徵收完
        成前不能蓋房子，大埤鄉公所85年6 月3 日區段徵收作
        業說明會議紀錄上「戊○○」之簽名不是我簽的，也不
        是我先生簽的。告訴人沒有告訴我他買土地是要蓋房子
        ，我也沒有保證土地可以蓋房子，是告訴人去申請證明
        確定可以蓋房子後，才向我買土地。
      (二)我先生有向甲○○、丙○○借6,000,000 元，是借來還
        債。
    二被告甲○○辯稱：被告乙○○確實有向我借錢，我借他錢
      有簽立借據，因而設定抵押權。
    三被告丙○○辯稱：我因賣1 塊地而有收入，4,500,000 元
      確實是我放在家裡的錢。
    四辯護人為被告四人辯護稱：
      (一)「刑法第339 條第1 項詐欺罪之成立，以意圖為自己或
        第三人不法所有，以詐術使人將本人或第三人之物交付
        為要件。所謂以詐術使人交付，必須被詐欺人因其詐術
        而陷於錯誤，若其所用方法，不能認為詐術，亦不致使
        人陷於錯誤，即不構成該罪。」有最高法院46年度台上
        字第260 號判例可稽。
      (二)告訴人向被告戊○○購買1632之4 、5 、6 地號3 筆土
        地，雖經臺灣高等法院認定被告戊○○故意不告知土地
        瑕疵，應負民法物之瑕疵擔保之責，而被解除買賣契約
        ，應返還價金，然故意不告知土地瑕疵與刑法上詐欺罪
        之施用詐術而使人陷於錯誤尚屬有間，不得混為一談。
      (三)被告戊○○與告訴人於89年8 月30日雙方簽訂不動產買
        賣契約之前從未見面，是由仲介從中磋商價錢及條件，
        因此被告戊○○從未於土地買賣過程中向告訴人說或保
        證系爭土地可立即建築，即被告戊○○並未向告訴人行
        使詐術，亦未在主觀上任告訴人陷於錯誤而不告知，利
        用其錯誤而欺騙。
      (四)依告訴人之陳述及證人丁○○於本院90年度國字第5 號
        國家賠償事件之證述可知，告訴人於購買系爭3 筆土地
        前，曾透過代書丁○○向大埤鄉公所申請使用分區證明
        ，並向雲林縣政府查詢該等土地可否建築，經確定可供
        建築後，始決定購買，因此告訴人並非受被告詐欺，而
        陷於錯誤決定購買土地。
      (五)設定借款抵押權之行為人為被告甲○○及乙○○，公訴
        人提出之證據無法證明被告戊○○及丙○○有犯意聯絡
        、行為分擔。
      (六)被告乙○○於92年1 月6 日，以1632、1696地號2 筆土
        地設定抵押權6,000,000 元予甲○○作擔保，而於92年
        1 月7 日借款6,000,000 元，之後於93年1 月7 日延借
        等情，有金錢借用證2 張、他項權利證明書、土地抵押
        權設定契約書、土地他項權利變更契約書等書證可證。
      (七)被告甲○○及丙○○於87年12月19日因出售土地，於87
        年底、88年初取得價金7,336,230 元，此筆款項被告甲○○、丙○○並未花費掉；而丙○○從事水電包工程工
        作，於91年10月11日亦承包1 件4,171,429 元之工程，
        又被選為村長，顯見平時資力不差。至於所得稅申報資
        料並無法真正顯現申報者之總財力，不能以所得稅申報
        資料金額很少，即斷然否認甲○○無財力借6,000,000
        元予乙○○。
      (八)被告甲○○確實自其帳戶交付借款6,000,000 元至乙○○之帳戶，如公訴人無法證明被告甲○○出借之錢，係
        由被告乙○○或戊○○所提供，則不能否認本件設定抵
        押借款之真正，被告甲○○出借予乙○○之6,000,000
        元係如何籌措出來的，非公訴人或任何人所能過問。
肆、被告及辯護人提出之證據：
    一被告丙○○經營之慶瑋工業有限公司營利事業登記證。
    二工程合約書1份。
    三不動產買賣契約書及土地登記謄本各3份。
    四證人丁○○於本院90年度國字第5 號國家賠償事件之證述
      筆錄。
    五被告乙○○與甲○○6,000,000 元借用證書、1632、1696
      地號土地他項權利證明書、抵押權設定契約書各1 份。
    六被告乙○○出售1632地號土地予賴敏堅之買賣契約書、16
      32地號土地93年8 月18日土地登記謄本、乙○○大埤鄉農
      會存款簿影本各1 份。
    七土地他項權利變更契約書、債務一部清償證明書、1696地
      號土地他項權利證明書、甲○○大埤鄉農會存款簿影本各
      1 份。
伍、本院之判斷：
    一按犯罪事實應依證據認定之，無證據不得認定犯罪事實，
      刑事訴訟法第154 條第2 項定有明文。又檢察官就被告犯
      罪事實，應負舉證責任，並指出證明之方法。因此，檢察
      官對於起訴之犯罪事實，應負提出證據及說服之實質舉證
      責任。倘其所提出之證據，不足為被告有罪之積極證明，
      或其指出證明之方法，無從說服法院以形成被告有罪之心
      證，基於無罪推定之原則，自應為被告無罪判決之諭知，
      最高法院92年台上字第128 號判例要旨可茲參照。
    二被告戊○○被訴詐欺取財部分：
      (一)按刑法第339 條第1 項詐欺罪之成立，以意圖為自己或
        第三人不法所有，以詐術使人將本人或第三人之物交付
        為要件。所謂以詐術使人交付，必須被詐欺人因其詐術
        而陷於錯誤，若其所用方法，不能認為詐術，亦不致使
        人陷於錯誤，即不構成該罪，最高法院著有46年台上字
        第260 號判例可參。
      (二)系爭1632之4 、5 、6 地號3 筆土地於80年12月26日經
        雲林縣政府公告區段徵收，在區段徵收完成前，依法不
        能申請建築；被告戊○○於89年8 月30日將上開3 筆土
        地以每坪35,000元之價格出賣予告訴人庚○○，告訴人
        於同年9 月18日付清總價款13,650,000元，並完成移轉
        登記等情，為被告戊○○所不爭執，並有雲林縣政府90
        年7 月26日90府工都字第9000061365號函、90年1 月16
        日（90）府工建字第9000004329號函、大埤鄉公所85年
        6 月3 日區段徵收作業說明會議紀錄、被告戊○○與告
        訴人之土地買賣契約書各1 份在卷可稽，堪以認定為真
        實。
      (三)被告戊○○坦承並未告知告訴人系爭3 筆土地業經公告
        區段徵收，於區段徵收完成前不能建築。證人即代表賣
        方被告戊○○仲介之辛○○於本院審理時及93年4 月20
        日本院民事庭93年度重訴字第2 號塗銷所有權移轉登記
        等事件審理時均證稱：地主本來要賣3 塊地，除了系爭
        3 筆建地外，還包含道路用地及田地，告訴人說只要買
        建地，經過議價後，以每坪35,000元成交；我不知道告
        訴人買土地後是不是要蓋房子賣人，只知道他要蓋房子
        。告訴人庚○○於本院審理時亦證稱：地主本來要賣的
        土地還包含旁邊的1 塊農地，但我說不要農地，要馬上
        可以建築的，所以後來就買系爭3 筆建地；當初買土地
        時我有聲明買土地是要蓋房子用。證人即代表買方庚○○仲介之己○○於本院審理時亦證稱：談的過程中沒有
        提到徵收的事情；要簽約之前，雙方有談到要蓋房子之
        事，乙○○夫妻有說要幫忙蓋房子，告訴人說要在工地
        搭工寮，乙○○夫妻也說好，並同意提供1 塊地讓告訴
        人搭工寮。證人即代書丁○○於本院審理時亦證稱：被
        告戊○○在簽約時有表示她的地可以蓋房子，房子蓋起
        來會賺錢，她也要購買1 戶。綜合證人庚○○、辛○○
        、己○○、丁○○之證述可知，被告戊○○原欲出售之
        土地尚包含農地及道路用地，因證人庚○○僅欲購買建
        地，經議價後以每坪35,000元成交，簽訂買賣契約當天
        ，證人庚○○確實有向被告戊○○表示購買土地要蓋房
        子，被告戊○○亦向證人庚○○表示要幫他賣房子，並
        要購買1 戶，顯示被告戊○○於簽訂買賣契約前，對於
        庚○○購買系爭3 筆土地之目的是要興建房屋有所知悉
        ，且未告知庚○○系爭3 筆土地已遭公告區段徵收，於
        徵收完成其不能建築。從而，本件關於詐欺罪部分之爭
        點即在於：1.被告戊○○對於系爭土地遭雲林縣政府公
        告區段徵收，於徵收完成前不能建築一事是否知悉？2.
        被告戊○○有無向告訴人保證系爭土地可立即建築房屋
        ？
      (四)公訴人提出大埤鄉公所85年6 月3 日區段徵收作業說明
        會議紀錄上有被告戊○○本人之簽名，證明被告戊○○
        知悉告訴人購買之系爭3 筆土地業於80年12月26日公告
        區段徵收，在區段徵收完成前，依法不能申請建築。然
        而，被告戊○○否認有參加大埤鄉區徵收作業說
        明會，說明會記錄上「戊○○」之簽名亦非其或其夫乙○○所書寫。觀諸說明會記錄上「戊○○」之簽名書寫
        流暢、連續、整齊端正，被告戊○○於檢察官偵訊及本
        院準備程序中所為之簽名則多所停頓，顯現書寫較不流
        利之情形。二者筆劃特徵諸如1.說明會議記錄上「郭」
        字左側之「子」收筆時連成一筆，被告戊○○之簽名則
        是分離；2.說明會議記錄上之「保」字及「桂」字之「
        木」字下方，係直接勾起畫圈，被告戊○○之簽名「木
        」字下方並未勾起，最後2 點亦分開分佈在2 側；3.說
        明會議記錄上之「桂」字最後收筆時明顯下壓，被告戊○○之簽名則未下壓等情形，均有很大之不同。從而，
        前開說明會議紀錄上「戊○○」之簽名與被告戊○○於
        檢察官偵訊及本院準備程序中之簽名明顯不同，該簽名
        是否為被告戊○○所書寫，實令人懷疑。公訴人復未能
        提出其他證據證明該簽名係與被告戊○○同去作業說明
        會議之人代戊○○所簽，對於被告戊○○究有無出席大
        埤鄉公所85年6 月3 日區段徵收作業說明會議，因而知
        悉上開3 筆土地遭公告區段徵收，於徵收完成前不能建
        築，仍非無疑。
      (五)公訴人認告訴人係因被告戊○○故意不告知系爭3 筆土
        地於公告徵收完成前不能建築，而陷於錯誤，始與被告
        戊○○訂立買賣契約。證人庚○○於本院審理時亦具結
        證稱：我有向被告戊○○夫妻聲明買土地是要蓋房子，
        他們有向我保證這3 筆土地可以蓋房子，還說買這土地
        蓋房子一定會賺錢，他要幫我；如果我知道這3 筆土地
        被公告區段徵收，在徵收完成前不能建築，我不會向戊○○購買這3 筆土地。惟查：
        1.公訴人提出之證據，不能證明被告戊○○於出賣土地
          時，知悉系爭3 筆土地已公告徵收，在徵收完成前不
          能建築，如前所述。此外，被告戊○○供稱：其未向
          證人庚○○保證系爭3 筆土地可以建築，是證人陳坤
          玖自己去問縣政府、鄉公所，確定可以建築後才向我
          購買。
        2.庚○○提出之告訴狀上僅記載「被告戊○○曾於85年
          6 月3 日參加大埤鄉公所所召開之區段徵收作業說明
          會並簽名於會議記錄，明知告訴人購買土地之目的係
          為建蓋房屋，竟『隱瞞上開事實』，而於89年8 月30
          日以每坪35,000元、總價款13,650,000元之高價成立
          買賣，並於89年9 月21日移轉登記完畢。」證人陳坤
          玖於本院審理時亦證稱：本件土地買賣，己○○代表
          我仲介，辛○○代表賣方仲介，我叫己○○問土地能
          否建築，並要他請賣方去申請分區使用證明；我是在
          要訂定買賣契約時才見到被告戊○○、乙○○，簽約
          時有辛○○、己○○、丁○○、戊○○、乙○○在場
          ，當天並未問到土地徵收之事，在決定買賣價金之前
          並未見過戊○○夫妻。
        3.證人辛○○於本院審理時亦證稱：被告戊○○說建地
          應該可以蓋房子，但不記得她有無保證一定可以蓋房
          子。
        4.證人己○○於本院審理時則證稱：當初知道這塊土地
          要賣到簽約，約距離10幾、20天，簽約當天有談蓋房
          子之事，乙○○夫妻有說要幫忙賣房子。
        5.證人丁○○亦證稱：簽約當時被告戊○○曾說在系爭
          土地上蓋房子會賺錢，她也要買1 戶，但沒有說要幫
          告訴人賣房子。
        綜合上述證人之證述可知，證人庚○○就被告戊○○究
        係積極向其保證系爭3 筆土地可以立即供建築使用，抑
        或係消極不告知、隱瞞土地在徵收完成前，依法不能申
        請建築，前後陳述不一。證人辛○○、己○○、丁○○
        之證述，亦未證述被告戊○○曾向證人庚○○保證系爭
        土地可立即供建築使用。從而，證人庚○○於本院證稱
        被告戊○○曾向其保證系爭土地可立即供建築使用，是
        否可信，實令人懷疑。
      (六)從而，本院認為公訴人提出之證據，不足以證明被告戊○○於出賣1632之4 、5 、6 地號3 筆土地之前，即知
        悉該等土地遭公告徵收，於公告徵收完成前不能供建築
        使用，亦不足以證明被告戊○○有向證人庚○○保證系
        爭土地可立即供建築使用，自難遽認被告戊○○有詐欺
        取財之犯行。
    三被告戊○○、乙○○、甲○○、丙○○被訴使公務員登載
      不實罪部分：
      公訴人認被告戊○○、乙○○為避免證人庚○○向其等追
      償，而將1632地號土地以贈與名義，移轉登記於被告乙○○名義之下，並於證人庚○○向被告戊○○提起解除契約
      、返還土地買賣價款訴訟，經臺灣高等法院臺南分院判決
      證人庚○○勝訴確定後，即基於脫產之犯意，由被告乙○○將其名下之1632、1696地號土地，虛偽設定抵押予被告
      甲○○。被告丙○○、甲○○則辯稱4,500,000 元係其等
      出售土地所得放在家中周轉之現金。經查：
      (一)被告甲○○於92年1 月7 日自大埤鄉農會帳號0000000
        之帳戶，匯款6,000,000 元至被告乙○○大埤鄉農會帳
        號0000000 之帳戶，而該筆6,000,000 元之款項中，
        1,500,000 元係於92年1 月6 日，由被告丙○○大埤鄉
        農會帳號0000000000之定存帳戶中轉至被告甲○○之上
        開帳戶，另4,500,000 元則係於同日以現金存入被告甲○○之上開帳戶，有被告甲○○大埤鄉農會帳戶存摺明
        細表及被告丙○○大埤鄉農會上開定存帳戶交易明細表
        各1 份在卷可佐。被告甲○○於92年1 月7 日匯款同日
        ，與被告乙○○書立金錢借用證書，其上記載償還日期
        為93年1 月4 日，利息為每年2 ％，亦有金錢借用證書
        1 紙在卷可參。被告乙○○於92年1 月6 日將1632、16
        96地號2 筆土地，設定6,000,000 元抵押權予甲○○，
        並經雲林縣斗南地政事務所登載於土地登記謄本等情，
        亦有92年2 月10日1632地號土地登記謄本、土地抵押權
        修於93年7 月13日將1632地號土地，以3,215,575 元出
        售予賴敏堅，賴敏堅分別於93年7 月13日及8 月13日將
        價金全數匯入被告乙○○之上開大埤鄉農會帳戶，被告
        乙○○、甲○○於93年8 月11日將存在於1632地號土地
        上之抵押權塗銷，並將存在於1696地號土地之權利價值
        變更為2,800,000 元後，由被告乙○○於同日將1632地
        號土地移轉登記予賴敏堅，並於93年8 月13日自其上開
        大埤鄉農會帳戶匯款3,272,333 元至被告甲○○上開大
        埤鄉農會帳戶等情，有不動產耕地買賣契約書、1632地
        號土地93年8 月18日土地登記謄本、被告乙○○及甲○○大埤鄉農會存款簿、土地他項權利變更契約書、債務
        一部清償證明書、1696地號土地他項權利證明書等在卷
        可參。從而，被告甲○○確實自其帳戶匯款6,000,000
        元至被告乙○○之帳戶，公訴人認其等2 人間之金錢借
        貸關係係屬虛偽，使地政事務所人員登載不實之抵押權
        000,000 元係由被告乙○○、戊○○或受被告乙○○、
        戊○○指示之人提供予被告甲○○、丙○○。
      (二)被告甲○○貸予被告乙○○之款項，其中1,500,000 元
        係由被告丙○○之定存帳戶中轉至被告甲○○之上開帳
        戶，已如前述。從而，該1,500,000 元並非被告乙○○
        、戊○○或受其2 人指示之人提供予被告甲○○，應堪
        認定。至其餘4,500,000 元部分，被告丙○○、甲○○
        辯稱係其等出售土地予陳永田及向朋友收取債務所得。
        然查：被告丙○○係於87年12月19日以7,386,230 元出
        售大埤鄉○○段131 之38地號土地予陳永田，買賣價金
        於88年2 月12日收訖，有被告丙○○提出之不動產土地
        買賣契約書1 紙在卷可稽。被告丙○○於本院審理時復
        供稱其將賣地所得之金錢置放於倉庫裡面。被告丙○○
        於88年2 月12日即已收取該筆賣地所得之價款，距離本
        件借貸，已相隔近4 年之久，被告丙○○、甲○○收取
        鉅額現金後，未如一般人為了安全及賺取利潤之考量，
        將現金存入金融機關或另為投資行為，不畏遭竊之危險
        ，將領得之鉅額土地價款，置放於家中倉庫以供周轉，
        而於4 年之後，竟仍可提出4,500,000 元貸予被告乙○○，實與常情有違。然而，被告乙○○、甲○○之間之
        借貸是否為虛偽，被告乙○○、甲○○、戊○○、丙○○是否涉犯使公務員登載不實罪，仍應審查公訴人提出
        之積極證據，能否證明其餘4,500,000 元係由被告乙○○、戊○○或受被告乙○○、戊○○指示之人提供予被
        告甲○○。
      (三)公訴人認為被告戊○○為避免遭證人庚○○追償，而將
        1632地號土地移轉予被告乙○○，並於臺灣高等法院臺
        南高分院判決確定後，將1632、1696地號土地虛偽設定
        抵押權於被告甲○○。然而，被告戊○○移轉1632地號
        土地予被告乙○○之時點係在90年3 月8 日，有前開16
        32土地登記謄本可證。而證人庚○○係遲至91年間，始
        對被告戊○○起訴請求返還買賣價款，有本院民事庭91
        年度重訴字第72號判決在卷可參。故被告戊○○於90年
        3 月8 日移轉登記之時，並未對證人庚○○負有債務，
        且本院民事庭91年度重訴字第72號判決係駁回證人庚○○之訴，自難遽認被告戊○○當時有虛偽移轉其所有系
        爭1632地號土地予被告乙○○之動機。又證人庚○○訴
        請被告戊○○返還賣賣價款之訴，雖經臺灣高等法院臺
        南分院於91年12月24日以91年度重上字第64號判決證人
        庚○○勝訴確定。然於該民事訴訟中，證人庚○○僅以
        戊○○為被告，並未同列乙○○為被告。從而，返還買
        賣價款之訴縱經臺灣高等法院臺南高分院判決證人庚○○勝訴確定，被告乙○○對證人庚○○並未負有任何債
        務，證人庚○○自不能對登記於被告乙○○名義下之16
        32、1696地號土地進行查封、拍賣等執行程序，故公訴
        人所指被告乙○○為避免遭證人庚○○追償，而將1632
        、1696地號土地虛偽設定抵押權予被告甲○○之動機，
        並不成立。
      (四)公訴人另提出被告甲○○89年、90年所得明細表及扣繳
        憑單、其大埤鄉農會帳戶及大埤郵局帳戶往來明細、被
        告丙○○大埤鄉農會帳戶及大埤郵局帳戶往來明細等書
        證，證明被告甲○○並無提出4,500,000 元貸予被告乙○○之資力。然被告丙○○從事水電包工程之工作，於
        91年10月11日間更承攬賢坤營造有限公司之水電工程，
        承攬金額達4,171,429 元，有雲林縣政府營利事業登記
        證及工程承攬契約書各1 份可佐。另貸予被告乙○○之
        6,000,000 元款項中之1,500,000 元係來自被告丙○○
        於大埤鄉農會之定期存款，顯見被告丙○○、甲○○並
        非全然無出借6,000,000 元之資力。至於所得稅申報資
        料往往無法真正顯現申報者之總財力，故不能以被告甲○○所得稅申報金額很少，即斷然否認被告甲○○無財
        力借貸6,000,000 元予被告乙○○。
      (五)公訴人另以被告戊○○、乙○○對於究係何人向被告甲○○借貸系爭6,000,000 元供述前後不一，顯示被告甲○○與乙○○6,000,000 元之金錢借貸關係係屬虛偽。
        惟查：辯護人為被告乙○○、戊○○辯護稱：被告乙○○偵訊中所言係指因土地為其所有，故由其出面向被告
        甲○○借貸，但取得借貸之金錢後，係由被告戊○○處
        理。而觀諸被告乙○○於92年5 月6 日檢察官面前供稱
        ：錢是我太太借的，我不知道借6,000,000 元做何事；
        金錢借用證書要簽我的名字，是因為土地是我的名字。
        被告戊○○於92年5 月6 日檢察官面前供稱：我先生借
        款是用2 筆土地借款，6,000,000 元借款，還給陳炳吉
        30至40萬元，還給郭月英2,000,000 元，還給黃聰明30
        ,000 元 ，還給張利男30或40萬元，另外還有會款、積
        欠斗六土地銀行之本金及利息，簽樂透及一些家庭費用
        。由被告乙○○供述內容前後文觀之，被告乙○○因土
        地係登記在其名義之下，故以其名義向被告甲○○借貸
        ，並簽署金錢借用證書，至借貸所得之款項用途，被告
        乙○○則不瞭解；另對照被告戊○○對於6,000,000 元
        借款之使用方式均能詳加說明，顯見被告乙○○向甲○○借貸系爭款項，應係交由被告戊○○清償債務事宜，
        故被告乙○○所稱「錢是我太太借的」，應係指該筆款
        項實際上係因被告乙○○之妻戊○○需要而向被告甲○○借貸，但名義上仍係以被告乙○○為借款人，故被告
        乙○○、戊○○2 人之供述並無矛盾。
      (六)綜上所述，被告甲○○確實自其帳戶匯款6,000,000 元
        至被告乙○○之帳戶，其中1,500,000 元係來自被告丙○○之定期存款，而被告乙○○於出售1632地號土地後
        ，於93年8 月13日自其上開大埤鄉農會帳戶匯款3,272,
        333 元至被告甲○○上開大埤鄉農會以清償債務，有上
        開存摺及交易明細表在卷可稽。被告丙○○、甲○○辯
        稱其餘4,500,000 元係其等賣屋所得置放於家中之現金
        ，雖與常情有違，然而公訴人提出之積極證據，並不足
        以證明該4,500,000 元資金係由被告乙○○、戊○○或
        其等指示之人提供予被告甲○○，自難遽認被告乙○○
        與甲○○之金錢借貸關係係屬虛偽。公訴人既無法證明
        被告甲○○對於被告乙○○之債權為虛偽，亦無從證明
        其等2 人基於該債權而設立之6,000,000 元抵押權為虛
        偽，自不能遽論被告戊○○、乙○○、甲○○及丙○○
        等4 人，有使斗南地政事務所之公務員將不實事項登載
        於土地登記謄本等公文書之犯行。
    四結論：
      公訴人所提出之證據，或其指出證明之方法，未能使本院
      之心證達到確信其為真實之程度，就被告戊○○是否涉犯
      刑法第339 條第1 項詐欺取財罪，被告戊○○、乙○○、
      丙○○、甲○○是否涉犯同法第214 條之使公務員登載不
      實罪，仍有合理懷疑之存在，揆諸前揭法條及判例意旨，
      自應為被告4 人無罪判決之諭知。至於證人庚○○因購買
      上開3 筆土地受有多少損害，自無庸再行審酌、論述，併
      此敘明。
陸、適用之法律：
    依刑事訴訟法第301條第1項，作成本判決。
中　　華　　民　　國　　94　　年　　5 　　月　　31　　日
                  刑事第一庭    審判長法  官 康 樹 正
                                      法  官 侯 廷 昌
                                      法  官 楊 欣 怡
以上正本證明與原本無異。
如不服本判決，應於判決送達後10日內，向本院提出上訴狀。
                                      書記官 洪 秀 虹
中　　華　　民　　國　　94　　年　　5 　　月　　31　　日
